【裁判字號】    90,裁,118
【裁判日期】    900308
【裁判案由】    聲請停止執行
【裁判全文】
最  高  行  政  法  院  裁  定                      九十年度裁字第一一八號
    抗  告  人  偉聯運輸股份有限公司
    代  表  人  甲○○
    相  對  人  高雄市政府
    代  表  人  謝長廷
右當事人間因聲請停止執行事件，抗告人不服高雄高等行政法院中華民國八十九年九
月二十九日八九年度停字第十一號裁定，提起抗告，本院裁定如左︰
    主  文
抗告駁回。
抗告訴訟費用由抗告人負擔。
    理  由
一、本件抗告人原聲請意旨略以：相對人對案外人偉聯運輸股份有限公司產業工會申
請勞工調解案件，在調解不成立下，未經抗告人之申請，逕於民國（下同）八十九年
二月十五日以高市府勞二字第○四七一○號函，違法將不得仲裁之勞資爭議權利事項
逕自依職權作成交付仲裁之行政處分，對此違法行政處分，抗告人已於八十九年八月
二十四日提起行政訴訟，請求撤銷上開違法之行政處分在案。惟相對人仍依上開違法
行政處分召開仲裁委員會，並要求抗告人提供與勞資爭議案無關之資料，而於八十九
年九月十五日以高市府勞二字第三○七七○一號函通知召開第四次仲裁委員會。依勞
資爭議處理法第三十五條第一項之規定，對勞資爭議仲裁委員會之仲裁，不得聲明不
服。則抗告人倘遭違法仲裁，即無不服之申訴管道，抗告人必須依該仲裁為履行資方
之義務，不僅使抗告人被迫提高勞運成本，甚且大幅降低市場競爭力，將蒙受難以回
復之損害，且情況急迫，而系爭行政處分之執行或停止與否，均與社會大眾之利益無
涉，抗告人之本訴又尚非顯無理由，爰依行政訴訟法第一百十六條第二項之規定，聲
請裁定停止系爭行政處分之執行云云。原裁定以：按調整事項之勞資爭議，依勞資爭
議處理法第四條第三項之規定，係指勞資雙方當事人對於勞動條件主張繼續維持或變
更之爭議。換言之，係指勞資雙方當事人基於經濟社會狀況之變遷與發展，對於將來
構成彼此間權利義務內容之勞動條件，主張繼續維持或應予變更調整之爭執，例如工
資、金、津貼之增加、工時之減少等調整之爭議。依同法第二十四條之規定：「調
整事項之勞資爭議，調解不成立者，．．．。主管機關認為情節重大有交付仲裁之必
要時，得依職權交付仲裁，並通知勞資爭議當事人．．．。」據此，於調整事項之勞
資爭議於調解不成立時，主管機關如審酌情節重大，並有必要時，即得依職權交付仲
裁，資以解決雙方之勞資爭議。至勞資爭議當事人對於勞資爭議仲裁委員會之仲裁雖
不得聲明不服，惟在仲裁進行中勞資爭議當事人仍得自行和解，以終結仲裁程序，為
勞資爭議處理法第三十五條第一項、第三十四條第一項、第二項等所明定。又，勞資
爭議之主管機關依職權發動強制仲裁後，調整事項之勞資爭議即交由政府自勞資雙方
所推薦公正並富有學識經驗之人士中，加以遴選，並組成之仲裁委員會（參照遴聘勞
資爭議仲裁委員會注意事項第一點，行政院勞工委員會七十七年台七十七勞資三字第
一七一八二號函），進行仲裁；其判斷依勞資爭議處理法第三十五條第二項固規定，
仲裁視為爭議當事人間契約，當事人一方為勞方團體時，視為當事人間之團體協約，
惟主管機關之交付仲裁行為，無非僅將調解不成立之勞資爭議案件，送交勞資爭議仲
裁委員會進行仲裁，並未對勞資雙方當事人直接發生具體法律效果，參照訴願法第三
條第一項之規定，並非屬「行政處分」，其之所以發生拘束勞資爭議雙方當事人之效
力，乃嗣後之勞資爭議仲裁委員會之仲裁，依法律規定賦予一定之效力所致。主管機
關依職權支付強制仲裁之行為，既非屬行政處分，自無行政訴訟法第一百十六條第二
項關於行政處分停止執行規定適用之餘地。從而，本件抗告人針對相對人八十九年二
月十五日高市勞二字第○四七一○號函，將其與案外人偉聯運輸股份有限公司產業工
會間之勞資爭議，於調解不成立後，逕依職權交付仲裁之行為，認有違反法律規定，
而依行政訴訟法第一百十六條第二項之規定，聲請原法院裁定停止上開行政行為之執
行程序，於法顯有未合，而駁回其停止執行之聲請，經核並無違誤。
二、抗告意旨略謂：抗告人與案外人偉聯產業工會間，因案外人認抗告人有未經勞資
協商而片面變動勞動條件等情事，向相對人申請調解，依法相對人必須在案外人所申
請之事項為之調查後進行調解，惟相對人竟逾越案外人之申請而逕自認定調解之事項
，且未究明案外人所申請者為權利事項而非調整事項，及在抗告人未請求之情形下，
將爭議事項逕行交付仲裁，此之相對人單方面逕付仲裁之處分，已足使抗告人無法對
所爭議之事項有提出民事訴訟上之抗辯情事，不僅影響抗告人訴訟之權利，且因抗告
人受限於交付仲裁之處分，不得不依相對人之函示為之指定仲裁人，亦足於影響抗告
人在爭議事件之地位，故相對人之逕行交付仲裁，尚難謂無發生法律上之效果，原裁
定認必需仲裁委員會為之判斷，始生法律效果，尚不足採云云。查本件為調整事項之
勞資爭議，已據原裁定所論明。而調整事項之勞資爭議於調解不成立時，主管機關如
審酌情節重大，並有必要時，得依職權交付仲裁，資以解決雙方之勞資爭議，勞資爭
議處理法第二十四條亦定有明文。相對人於本件調整事項之勞資爭議調解不成立時，
依職權交付仲裁，並非無據。況交付仲裁後，勞資雙方得推薦公正並富有學識經驗之
人士，由政府加以遴選，並組成仲裁委員會，進行仲裁。於仲裁進行中，雙方均可提
出有利於己之主張，或自行和解，以終結仲裁程序，對抗告人之權益並非必然受有損
害。原裁定認為主管機關之交付仲裁行為，無非僅將調解不成立之勞資爭議案件，送
交勞資爭議仲裁委員會進行仲裁，並未對勞資雙方當事人直接發生具體法律效果，參
照訴願法第三條第一項之規定，並非屬行政處分，自無行政訴訟法第一百十六條第二
項關於行政處分停止執行規定之適用（其之所以發生拘束勞資爭議雙方當事人之效力
，乃嗣後之勞資爭議仲裁委員會之仲裁，依法律規定賦予一定之效力所致）。況本件
勞資爭議事項，自調解不成立，交付仲裁，迄至原法院於八十九年九月二十九日行準
備程序時，已開過三次仲裁會（參閱原法院卷所附「原告訴代」筆錄），已歷有時日
，亦難謂有避免難以回復損害之急迫必要性。核與聲請停止執行之要件不符。從而，
原裁定駁回抗告人停止執行之聲請，於法並無違誤，抗告意旨，難謂有理由，應予駁
回。又本件原法院係指定一人為受命法官，行準備程序，並未行言詞辯論，故原裁定
由三名法官（包括受命法官）簽名，並無「非參與為判決（裁定）基礎之辯論者，不
得參與判決（裁定）」之情事，本件原裁定之法院組織為合法，併予明。
據上論結，本件抗告為無理由，爰依行政訴訟法第二百七十二條、第一百零四條、民
事訴訟法第四百九十二條第一項、第九十五條、第七十八條，裁定如主文。
中    華    民    國     九十        年      三      月       八        日
                    最 高 行 政 法 院  第 三 庭
                                審 判 長 法  官      曾  隆  興
                                         法  官      吳  明  鴻
                                         法  官      徐  樹  海
                                         法  官      鄭  淑  貞
                                         法  官      林  家  惠
右  正  本  證  明  與  原  本  無  異
                                         法院書記官  王  福  瀛
中    華    民    國     九十        年      三      月       九        日


司法院資訊處製作；財團法人民間司法改革基金會備份。
